【裁判字號】    98,易,1272
【裁判日期】    981030
【裁判案由】    詐欺
【裁判全文】
臺灣臺南地方法院刑事判決              98年度易字第1272號
公  訴  人  臺灣臺南地方法院檢察署檢察官
被      告  乙○○
上列被告因詐欺案件，經檢察官提起公訴（九十八年度偵字第八
六七二號），因被告於準備程序進行中，就被訴事實為有罪之陳
述，經本院合議庭裁定改依簡式審判程序審理，茲判決如下：
    主  文
乙○○幫助意圖為自己不法之所有，以詐術使人將本人之物交付
，處有期徒刑貳月，如易科罰金，以新臺幣壹仟元折算壹日。
    理  由
一、本件犯罪事實及證據，均引用檢察官起訴書之記載（如附件
    ）。
二、按刑法上之幫助犯，係對於犯罪與正犯有共同之認識，而以
    幫助之意思，對於正犯資以助力，而未參與實施犯罪之行為
    者而言，有最高法院八十八年度臺上字第一二七０號判決意
    旨可資參照。復以詐欺犯罪中收受詐得款項之舉，固屬詐欺
    犯行之重要環節，然收受詐欺款項之手法多端，倘由犯罪行
    為人親自出面收受被害人款項，固可認已屬詐欺犯罪構成要
    件之行為分擔，然如被害人係以轉帳匯款至犯罪行為人指定
    之金融機構帳戶之間接方式支付款項者，客觀上實係由該銀
    行業者直接受取財物之交付，此與直接由被害人親手交付現
    款與犯罪行為人，尚屬有別。而本案依被害人甲○○之指述
    ，並不足以認定其遭詐欺過程中，曾直接與被告間有何接觸
    或聯繫，是被告提供系爭銀行帳戶予真實姓名年籍不詳之陳
    姓成年友人，而使被害人遭不詳人士詐騙而匯款入系爭銀行
    帳戶之行為，充其量僅足認定係詐欺取財犯罪構成要件以外
    之幫助行為，尚難遽認與前述詐欺犯罪行為人本於共同犯罪
    之犯意聯絡，而有參與或分擔詐欺之犯行。況使用他人帳戶
    犯罪者，本欲利用他人帳戶以隱瞞自己身份而逃避檢警追緝
    ，是被告雖可預見使用其帳戶者將利用其所交付之金融卡及
    密碼，供為詐欺不法犯行，然其主觀上有無將使用帳戶者所
    實施之詐欺犯行，視為己身犯行之共同犯意聯絡，實非無疑
    。而本案既查無證據足資證明被告有共同詐欺取財之犯意聯
    絡及行為分擔，自應認被告提供存摺、提款卡及密碼予陳姓
    友人使用之犯行，僅止於幫助詐欺之犯意，而為詐欺構成要
    件以外之行為。是核被告所為，係犯刑法第三十條第一項、
    第三百三十九條第一項幫助詐欺取財罪。又按幫助犯係從犯
    ，係從屬於正犯而成立，刑法上既無「共同幫助」之情，當
    亦無「幫助共同」可言，是被告所幫助之詐欺集團成員相互
    間，就上開詐欺取財犯行，縱有犯意聯絡及行為分擔，均為
    共同正犯，亦無須論以被告有幫助共同詐欺取財之必要，附
    此敘明。另被告為幫助犯，爰依刑法第三十條第二項規定，
    依正犯之刑減輕之。爰審酌被告明知現今社會詐騙集團猖獗
    ，被害人事後因詐騙集團利用人頭帳戶隱匿贓款而追償不易
    之事時有耳聞，竟仍提供銀行帳戶之存摺、提款卡及密碼輾
    轉供詐欺集團使用，增加被害人事後追索，尋求救濟之困難
    ，並使犯罪之追查趨於複雜，所為危害社會秩序甚為重大，
    而本件被害金額高達七十八萬元，惟被告於犯後坦承犯行，
    態度良好等一切情狀，量處如主文所示之刑，並諭知易科罰
    金之折算標準。
三、應依刑事訴訟法第二百七十三條之一第一項、第二百九十九
    條第一項前段、第三百十條之二、第四百五十四條第二項，
    刑法第三十條第一項前段、第二項、第三百三十九條第一項
    、第四十一條第一項前段，刑法施行法第一條之一，判決如
    主文。
四、如不服本判決，應於收受判決送達後十日內，向本院提出上
本案經檢察官丙○○到庭執行職務。
中    華    民    國    98    年    10    月    30    日
                  刑事第三庭  法  官  劉秀君
以上正本證明與原本無異。
如不服本判決應於收受本判決後10日內向本院提出上訴書狀，並
應敘述具體理由。其未敘述上訴理由者，應於上訴期間屆滿後20
日內向本院補提理由書狀（均須按他造當事人之人數附繕本）「
切勿逕送上級法院」。
                              書記官  曾盈靜
中    華    民    國    98    年    11    月    2     日
附錄法條：
中華民國刑法第30條
（幫助犯及其處罰）
幫助他人實行犯罪行為者，為幫助犯。雖他人不知幫助之情者，
亦同。
幫助犯之處罰，得按正犯之刑減輕之。
中華民國刑法第339條
（普通詐欺罪）
意圖為自己或第三人不法之所有，以詐術使人將本人或第三人之
物交付者，處 5 年以下有期徒刑、拘役或科或併科 1 千元以下
罰金。
以前項方法得財產上不法之利益或使第三人得之者，亦同。
前二項之未遂犯罰之。
附件：
臺灣臺南地方法院檢察署檢察官起訴書
                                      98年度偵字第8672號
    被      告  乙○○  男  44歲（民國○○年○月○日生）
                        住臺南市○○區○○路3段400巷183號
                        國民身分證統一編號：Ｚ000000000號
上列被告因詐欺案件，業經偵查終結，認應該提起公訴，茲將犯
罪事實及證據並所犯法條分敘如下：
            犯罪事實
一、乙○○能預見提供金融機構之帳戶供不明人士使用，易為歹
    徒作為財產犯罪之工具，竟捨此不顧，仍基於幫助他人犯罪
    之不確定故意，於民國98年5月5日19時許，在臺南市安南地
    政事務所前，將其所申請開設之安南郵局帳號：0000000-00
    00000號號帳戶之存摺、提款卡及密碼，交付與真實名字不
    詳之陳姓友人使用，便利他人犯罪後，將金錢存入該帳戶而
    取得犯罪所得。嗣上開帳戶資料輾轉由不詳詐欺集團取得後
    ，即於同年月6日上午10時許起，連番假冒銀行、警察及檢
    察官等人員，向甲○○佯稱：汝涉嫌力霸掏空案，需將存款
    存入指定帳戶云云，致甲○○陷於錯誤，依指示匯款新臺幣
    （下同）78萬元至上開乙○○帳戶內，經甲○○發現受騙，
    乃報警循線查獲上情。
二、案經甲○○訴由臺南市警察局第三分局報請偵辦。
            證據並所犯法條
一、證據清單：
    (一)被告乙○○之供述
      待證事實：(1)坦承將其安南郵局帳戶資料交與真實名字不
                  詳之陳姓友人使用。
                (2)供承知悉將金融帳戶任意交與他人，可能作
                  為不法用途使用。
                (3)被告雖辯稱：上開郵局帳戶資料係因為伊陳
                  姓友人商借才交給該人云云。惟被告未能提
                  供該名友人之真實姓名及年籍資料供查，衡
                  諸常情，金融帳戶事關個人財產權益之保障
                  ，其專有性甚高，除非本人或與本人親密關
                  係者，難認有何理由可自由流通使用該帳戶
                  金融卡，遑論被告連該名「友人」之真實姓
                  名及聯絡方式皆無所知悉，是被告所辯，顯
                  委不足採。
    (二)證人即告訴人甲○○警詢中之陳述
      待證事實：證述遭詐騙而匯款78萬元至被告上開帳戶之事
                實。
    (三)郵政國內匯款執據1紙
      待證事實：告訴人匯入款項至被告上開帳戶內之事實。
    (四)開戶基本資料1份
      待證事實：被告開設上開帳戶之事實。
    (五)客戶歷史交易清單1份
      待證事實：被告上開帳戶內有告訴人匯入之款項。
二、被告所犯法條：
    核被告所為，係犯刑法第30條第1項前段、第339條第1項之
    幫助詐欺取財罪嫌。
三、依刑事訴訟法第251條第1項提起公訴。
        此  致
臺灣臺南地方法院
中    華    民    國    98    年    9     月    11    日
                              檢 察 官  陳 昆 廷
本件證明與原本無異
中    華    民    國    98    年    9     月    15    日
                              書 記 官  鄭 綺 雯
附錄所犯法條：
刑法第30條第1項
幫助他人實行犯罪行為者，為幫助犯。雖他人不知幫助之情者，
亦同。
刑法第339條第1項
意圖為自己或第三人不法之所有，以詐術使人將本人或第三人之
物交付者，處5年以下有期徒刑、拘役或科或併科1千元以下罰金
。


司法院資訊處製作；財團法人民間司法改革基金會備份。
